臺灣板橋地方法院刑事裁定　　　　　　 100年度聲再字第14號
再審聲請人
即　被　告　周秉宏
上列聲請人即被告因詐欺案件，對於本院九十九年度簡上字第一
二四０號，中華民國一百年三月十一日第二審確定判決（聲請簡
易判決處刑案號：臺灣板橋地方法院檢察署九十九年度偵字第七
０四八號），聲請再審，本院裁定如下：
    主  文
再審之聲請駁回。
    理  由
一、再審聲請意旨略以：聲請人即受判決人周秉宏前因詐欺案件
    ，經臺灣板橋地方法院以九十九年度簡字第五０五三號、九
    十九年度簡上字第一二四０號判決判處拘役五十九日確定，
    聲請人認有：原判決所憑證物為變造、證人之證言為虛偽、
    重要證據漏未審酌，及應於審判期日調查之證據而未予調查
    等事由，依刑事訴訟法第三百七十九條第十款、第四百二十
    條第一項第一款、第二款、第四百二十一條之規定，聲請再
    審，其理由如下：
（一）原確定判決書第五頁第八行：「經證人鄭文同告以被告：
      『我們做生意很忙，不要這樣捉弄我們（台語）』」等語
      。經聲請人檢視富元汽車材料有限公司（以下簡稱富元公
      司）店內監視錄影畫面中，足可證明，證人鄭文同從廁所
      出來後，該店內監視錄影光碟畫面顯示時間為09：42：18
      時【檢附證據二：照片編號04至08畫面】，就與告訴人鄭
      明惠隨後步入辦公室內，查詢聲請人所欲購買汽車用電瓶
      之規格和型式，直到該監視錄影畫面顯示09：51：29時【
      檢附證據二：照片編號22畫面】，證人鄭文同始步出辦公
      室尋找聲請人所需電池之型式，並招呼其他客人。由以上
      證據可證明，證人鄭文同從廁所出來後（該監視錄影畫面
      時間09：42：18）至聲請人離開富元公司至他家議價（監
      視錄影畫面時間09：51：40）【檢附證據二：照片編號04
      至25畫面】止，證人鄭文同並未與聲請人有任何之交談動
      作，何來詢問被告及向被告敘明：「我們做生意很忙，不
      要這樣捉弄我們（台語）」等語呢？由此可知，證人鄭文
      同在檢察官訊問及法院審理時所述之證言係虛偽不實的，
      顯然係陷聲請人入罪。
（二）原審判決書第五頁第十一行：「……被告見證人鄭明惠已
      進入辦公室調取監視錄影畫面，始坦承系爭電池係自該公
      司門市貨架上拿取……」等語。經聲請人檢視富元公司店
      內監視錄影畫面，證人鄭明惠見鄭文同從廁所出來後，證
      人鄭明惠向鄭文同告知聲請人所需之電池型式，當時鄭文
      同蹲下找尋聲請人所需之型式，未找到聲請人所需要之規
      格及型式，遂與證人鄭明惠一同步入辦公室內，查閱聲請
      人所欲購買汽車用電瓶目錄及所適用之型號（富元汽公司
      店內監視錄影畫面時間09：42：18至09：42：59止，證人
      鄭明惠始步出辦公室，尋找聲請人所需汽車用電瓶之型式
      及規格）【檢附證據二：照片編號04至09畫面】。而富元
      公司店內監視錄影畫面時間顯示09：49：40時，鄭明惠從
      店內取出另一款式汽車用電瓶（係置放在告訴人鄭明惠身
      旁之汽車用電瓶盒子打開，聲請人原先所挑選之汽車用電
      池則放在鄭明惠手下）【檢附證據二：照片編號10畫面所
      示】。綜上所述，聲請人所提出之【檢附證據二：照片編
      號04至10畫面】可證明當時鄭文同從廁所出來後，未尋找
      到聲請人所需汽車用電瓶之型式，就隨鄭明惠進入辦公室
      內查詢聲請人所需之電池型式和規格。證人鄭明惠並未有
      以上所述：「被告見證人鄭明惠已進入辦公室調取監視錄
      影畫面，始坦承系爭電池係自該公司門市貨架上拿取」等
      語【檢附證據二：照片編號04至25畫面】。證人鄭明惠在
      檢察官訊問及法院審理時所述之證言係虛偽不實的，顯然
      有陷聲請人入罪之嫌。
（三）證人黃明新在九十九年四月二十二日檢察官訊問，及一百
      年二月十日法院審理時，均證稱有聽到聲請人與鄭文同及
      鄭明惠夫婦對話？但經聲請人檢視富元公司店內監視器錄
      影畫面從09：41：52至09：42：59止，並未發現證人黃明
      新出現在富元公司內【檢附證據二：照片編號01至09】，
      富元公司員工黃明新係於09：49：40至09：51：26止，始
      出現於聲請人與鄭明惠交談現場【檢附證據二：照片編號
      10 至21 】。由以上可證明，證人黃明新於聲請人進入富
      元公司店內購買汽車用電池時，並不在店內。證人黃明新
      係如何得知聲請人向鄭明惠要以一顆電池跟他們換另一顆
      電池呢？（09：41：52至09：42：59）【檢附證據二：照
      片編號01至09】。又證人黃明新於09：49：40至09：51：
      26時，才出現在富元公司店內。從富元公司店內監視錄影
      畫面中，可看出黃明新當時東張西望，並未仔細聽聲請人
      與鄭明惠之交談內容。證人黃明新竟於檢察官訊問及法院
      審理時，證稱鄭文同有與聲請人對話及告訴人鄭明惠進去
      辦公室內調閱錄影帶後，聲請人始承認該顆電池係他們的
      等語？【檢附證據二：照片編號10至25】。從而，聲請人
      所提出之證據（富元公司店內錄影畫面及檢附證據二：照
      片編號01至25）均足可證明，證人黃明新於在檢察官訊問
      及法院審理時所述之證言係虛偽不實的，顯然係陷聲請人
      入罪。
（四）經聲請人檢視富元公司店內監視錄影畫面，發現有經刻意
      變造過之情形（富元汽車材料店內監視器錄影畫面時間從
      二０一０年二月十二日上午09：41：20起至同年月日上午
      09：42：59止【檢附證據二：照片編號01至09】，又從二
      ０一０年二月十二日上午09：49：40起至同年月日上午09
      ：51：39止【檢附證據二：照片編號10至25】，從上所述
      可證明：由09：43：00至09：49：40該段監視錄影畫面時
      間『中斷長達六分四十秒（聲請再審狀誤載為六分二十秒
      ，應予更正）之久』，明顯是經過蓄意變造該監視錄影畫
      面，企圖「湮滅證據」致使上述時間無法連續，而在這關
      鍵六分四十秒之時間，足可証明告訴人鄭明惠是去尋找聲
      請人所需之汽車用電瓶，及向聲請人解說如何安裝該汽車
      用電瓶和目錄上所顯示各種車款所適用何種之電池【檢附
      證據二：照片編號10至25】，由富元公司店內監視錄影畫
      面足可證明，聲請人確實是向告訴人鄭明惠購買汽車用電
      瓶，而非是詐取。證人鄭明惠、鄭文同夫婦及證人富元公
      司員工黃明新等人，在檢察官訊問及法院審理時所述之證
      詞，與富元公司店內監視錄影畫面影像有極大之出入？明
      顯有虛偽不實，有陷聲請人入罪之嫌。
（五）證人鄭明惠於一百年二月十日，在法院進行交互詰問中，
      檢察官問：「你在警詢事後在告訴被告需要價錢是一千六
      百元，是因為被告已經承認說手上的電池是貨架上拿之後
      的事嗎？」證人答：「被告電池拿來的時候，……被告從
      頭到尾都沒有告訴我那顆電池是多少錢，……被告若是前
      幾日的，豈會不知道該顆電池的價格」等語。聲請人反駁
      ，鄭明惠於九十九年二月十二日警詢筆錄（見偵查卷第十
      一頁倒數第十三行）供稱「所以我反問他上個月買的那一
      顆同型的電池買多少錢，他稱是新臺幣一千一百元，但實
      際上那一顆電池，上個月的售價是一千四百元，所以他就
      離開」等語。鄭明惠在法院之證詞與在警詢筆錄所述前後
      不一？顯然要陷聲請人入罪。再經聲請人檢視富元公司店
      內監視錄影畫面時間09：50：36時，告訴人鄭明惠指著牆
      上所貼的公告向聲請人說，係因上個月的售價是一千四百
      元，因應物價上揚所以這個月（二月）調漲【檢附證據二
      ：照片編號14】，於該店內監視錄影畫面時間09：50：46
      時，鄭明惠遂順手拿起何種汽車型式所適用之電瓶目錄表
      供聲請人查看【檢附證據二：照片編號15】，又富元公司
      店內監視錄影畫面時間09：51：08時，鄭明惠將另一顆汽
      車用之電池盒子蓋上並抱起要賣給聲請人【檢附證據二：
      照片編號16至25】。所以，聲請人才向鄭明惠議價，後來
      鄭明惠要求聲請人可以至外比價後，如有較便宜可再返回
      該店購買，聲請人則轉身空手離開富元公司【檢附證據二
      ：照片編號26】。
（六）按依刑法第二百二十條規定在紙上或物品上之文字、符號
      、圖畫、照像，依習慣或特約，足以為表示其用意之證明
      者，關於本章及本章以外各罪，以文書論。錄音、錄影或
      電磁紀錄，藉機器或電腦之處理所顯示之聲音、影像或符
      號，足以為表示其用意之證明者，亦同。雖受命法官於本
      件詐欺案件準備程序中，有製作勘驗富元公司監視錄影畫
      面，但未製作勘驗監視錄影畫面及時間上的筆錄，依刑事
      訴訟法第三百七十九條第十款：依本法應於審判期日調查
      之證據而未予調查者，其判決當然違背法令，受命法官應
      注意而未注意聲請人訴訟上之利益，致使富元公司監視錄
      影光碟畫面上之時間中斷長達六分四十秒之重要證據漏未
      審酌，原審漏未調查對被告有利之證據，實難讓聲請人信
      服，為此提出再審程序，以彰公信力。
    是本案確定判決具有上開再審原因，請准再審之聲請云云。
二、按有罪之判決確定後，有左列情形之一者，為受判決人之利
    益，得聲請再審︰一、原判決所憑之證物已證明其為偽造或
    變造者。二、原判決所憑之證言、鑑定或通譯已證明其為虛
    偽者。前項第一款至第三款及第五款情形之證明，以經判決
    確定，或其刑事訴訟不能開始或續行非因證據不足者為限，
    得聲請再審，刑事訴訟法第四百二十條第一項第一款、第二
    款及第二項定有明文。又按原判決所憑之證物已證明其為偽
    造或變造者與所憑之證言已證明其為虛偽者，得為受判決人
    之利益聲請再審，刑事訴訟法第四百二十條第一項第第一款
    、第二款定有明文。其所稱「證明」，係指該偽造、變造行
    為已經判決確定者而言。或者，該偽造、變造之刑事訴訟程
    序，並非因證據不足而不能開始或續行者，雖無確定判決，
    仍得聲請再審。第一款係針對物之證據方法，第二款係針對
    人之證據方法，二者同樣在於救濟不實證據所造成之認定事
    實違誤（最高法院九十八年度臺抗字第七六二號判決意旨參
    照）。
三、再按不得上訴第三審法院之案件，除刑事訴訟法第四百二十
    條規定外，其經第二審確定之有罪判決，如就足生影響於判
    決之重要證據漏未審酌者，亦得為受判決人之利益，聲請再
    審，依重要證據漏未審酌而聲請再審者，應於送達判決後二
    十日內為之，刑事訴訟法第四百二十一條及第四百二十四條
    分別定有明文。所謂「足生影響於判決之重要證據漏未審酌
    」，係指該證據業經法院予以調查，或經聲請調查而未予調
    查，致於該確定判決中漏未加以調查，而該證據如經審酌，
    顯足生影響該判決之結果，而為被告有利之判決而言；如當
    事人所提出之證據，不足以影響判決結果，或第二審法院依
    調查結果，本於論理法則、經驗法則，取捨證據後認定事實
    者，即難據以開始再審之程序。又所謂「重要證據」，必須
    該證據已足認定受判決人應受無罪、或免訴、或輕於原審所
    認定之罪名方可，如不足以推翻原審所認定罪刑之證據，即
    非足生影響於原判決之重要證據；再者，所謂「漏未審酌」
    ，自係指該證據於判決前已存在，且已顯現於卷宗內為法院
    所知悉之證據而言，否則當無漏未審酌之可言。苟事實審法
    院依調查之結果，本於論理法則、經驗法則，經取捨證據後
    認定事實者，既對卷附證據資料為價值判斷，而對被告不利
    之證據採酌據為論罪之依據，至其餘與前開論罪證據不相容
    之供述，縱屬對被告有利，仍無證據價值而不採，此係有意
    不採，並非疏而漏未審酌，尚不得據為聲請再審之理由（最
    高法院九十五年度臺抗字第五一三號、九十一年度臺抗字第
    六五號裁判要旨參照）。次按證據之取捨，法院有自由判斷
    之職權，倘被害人、證人、或被告之陳述有部分前後不一致
    ，或相互間有所歧異時，究竟何者為可採，何者為不足採，
    法院原得本其自由心證予以斟酌取捨。原審採用不利於被告
    之供述為判決之基礎，而捨棄不採彼等所為有利於被告之供
    述，若無違經驗法則或論理法則，雖原判決未敘明捨棄不採
    彼等所為有利於被告供述之理由，亦顯然於判決之結果無影
    響，自不容任意指為違法（最高法院七十八年度臺上字第一
    ０四號判決意旨參照）。末按再審係就確定判決事實錯誤而
    設之救濟方法，原確定判決有無適用法律有無違誤，乃得否
    非常上訴救濟之問題，不得據以聲請再審（最高法院四十三
    年臺抗字第六０號判例參照）。詳言之，對於有罪確定判決
    之救濟程序，依刑事訴訟法規定，有再審及非常上訴二種，
    前者係為原確定判決認定事實錯誤而設立之救濟程序，與後
    者係為糾正原確定判決違背法令者有別，是倘所指摘者，係
    關於原確定判決適用法律不當之情形，核屬非常上訴之範疇
    ，並非聲請再審所得救濟。
四、經查：
（一）本件聲請人即被告周秉宏於九十九年二月十二日上午十時
      十分許，前往鄭明惠、鄭文同所經營位於臺北縣土城市（
      現改制為新北市土城區，下同）中華路一段二六三號「富
      元公司」，基於意圖為自己不法所有之詐欺犯意，趁隙徒
      手拿取放置於該公司門市貨架上之汽車電池（型號ＹＵＡ
      ＳＡ４６Ｂ２４Ｌ，批號ＯＡ２３）一顆（以下簡稱系爭
      電池），隨即進入富元公司門市內，向鄭明惠、鄭文同佯
      稱：系爭電池為上個月在富元公司所購買，因尺寸不合希
      望更換另一顆電池云云，以此方式施詐術，然因鄭明惠、
      鄭文同發覺有異，查驗系爭電池之批號、保固標籤，確認
      系爭電池為富元公司甫上架未售出之貨品，而未陷於錯誤
      。惟周秉宏仍堅持欲更換系爭電池，經鄭明惠、鄭文同表
      示將調閱監視錄影畫面，周秉宏見狀始改稱欲購買類似系
      爭電池之汽車電池云云，經鄭明惠報價，被告認價格不便
      宜，而將系爭電池留下並離去該公司門市，即未取得本欲
      詐取之汽車電池而未遂。嗣鄭明惠、鄭文同報警處理，經
      警到場查看監視錄影畫面，適周秉宏復返回富元公司，而
      查悉上情。案經本院於九十九年十月十三日以九十九年度
      簡字第五０五三號判決判處拘役五十九日，如易科罰金，
      以新臺幣一千元折算一日；又被告上訴後，復經本院合議
      庭於一百年三月十一日以九十九年度簡上字第一二四０號
      判決上訴駁回確定等情，此有上開判決書影本各一份在卷
      可稽，並經本院調卷核閱無誤。
（二）聲請人聲請意旨（一）、（二）、（三）、（四）部分，
      均係以原確定判決所憑之監視錄影帶、證人之證言為變造
      、虛偽為據，聲請再審。然查，聲請人上開聲請意旨均僅
      在敘述其個人對於原確定判決採證認事不服之「理由」，
      就案情所為辯解，且係其主觀之意見，片面對於證據價值
      為有利於己之認定。聲請人僅憑己意空泛認定原確定判決
      所憑富元公司監視器錄影帶係變造，原判決所憑之證人鄭
      明惠、鄭文同、黃明新所為證言均為虛偽，然未見有何上
      述富元公司監視器錄影帶或告訴人、證人等證據經「判決
      」認定係經變造或偽證之確定判決，或上述刑事訴訟程序
      ，不能開始或續行，非因證據不足之證明。另證人鄭明惠
      、鄭文同、黃明新迄今均未因本案犯有任何偽證罪，此有
      臺灣高等法院被告前案紀錄表三份在卷可稽，是依刑事訴
      訟法第四百二十條第一項第一款、第二款及第二項規定，
      揆諸首開判例意旨，不得以此事證作為再審理由。
（三）至聲請人聲請意旨（五）部分，係主張證人鄭明惠證述前
      後不一，而指述證人鄭明惠有陷聲請人入罪云云。惟證據
      之取捨及證人之證詞是否可採，屬於事實審法院審酌並形
      成心證之職權；又證據之證明力，亦即證據之價值判斷，
      由法院本其自由心證為之，屬合法行使。原確定判決依調
      查所得之證據，認定聲請人詐欺取財未遂之犯行，業於判
      決書內詳予論述其認定之理由，是認原判決既對卷附證據
      資料，本於論理法則、經驗法則認定各證據之證據價值，
      經取捨證據後認定事實者採為判決之基礎，而對被告不利
      之證據採酌據為論罪之依據，至其餘與前開論罪證據不相
      容之供述，縱屬對被告有利，仍無證據價值而不採，此係
      有意不採，並非疏而漏未審酌，尚不得據為聲請再審之理
      由，應認前開證詞縱經審酌，亦不足以生影響於本件判決
      之結果或為聲請人有利之判決。聲請人所指之證人鄭明惠
      證述前後不一，經原審法院審酌該證據之結果，是否有利
      於聲請人，要屬證據證明力之問題，係法官自由心證形成
      之範疇，非聲請再審之理由。揆諸前開判例意旨，不得以
      此事證作為再審理由。
（四）另聲請人聲請意旨（六）部分，主張本案富元公司監視錄
      影畫面之時間中斷長達六分四十秒，有刑事訴訟法第四百
      二十一條就足生影響於判決之重要證據漏未審酌所定再審
      事由云云。惟查，原審於一百年一月七日準備程序時當庭
      就案發現場錄影內容為勘驗，經勘驗結果，僅能顯示影像
      ，無法顯示聲音，並將上開監視錄影畫面依時間順序記載
      於勘驗筆錄上並附有翻拍照片二十張，此有勘驗筆錄一份
      在卷可稽（附本院九十九年度簡上字第一二四０號卷第四
      十二頁起至第五十四頁），聲請人及其辯護人黃勝文律師
      對原審勘驗筆錄均當庭表示無意見。經本院調卷核閱原審
      相關資料，聲請人所提之富元公司監視器錄影帶，係富元
      公司所設置之監視器錄影畫面，亦僅能顯示影像，並無法
      顯示聲音。是以，前揭錄影內容既無法顯示聲音，依聲請
      人所述監視器錄影中斷六分四十秒，係為證明告訴人鄭明
      惠是去尋找聲請人所需之汽車電池，並向聲請人解說如何
      安裝及各種車款所適用之電池，由形式觀察，縱然加以審
      酌前揭錄影之全部內容，仍不足以生影響於判決之結果。
      況前揭監視器錄影內容於原審審理時已存在於卷內，當時
      既曾由法院加以斟酌，依調查之結果，本於論理法則、經
      驗法則認定各證據之證據價值，而定其取捨，並於原確定
      判決中詳述其論斷取捨之相關過程與依據，則原審未採認
      之證據係認該證據無證據價值，而有意不採，非漏未審酌
      ，自不得據為聲請再審之理由。是以，聲請人聲請意旨（
      六）所提有足生影響於判決之重要證據漏未審酌部分，依
      諸前揭說明，亦非刑事訴訟法第四百二十一條所定之「重
      要證據漏未審酌」，當不得據為再審之理由。
（五）又聲請人聲請意旨（六）之部分，另主張原確定判決勘驗
      筆錄未製作勘驗監視錄影畫面及時間的筆錄，有依本法應
      於審判期日調查之證據而未予調查之違法，依刑事訴訟法
      第三百七十九條第十款之規定，其判決當然違背法令云云
      。按刑事訴訟之再審及非常上訴制度，雖均為救濟已確定
      之刑事判決而設，然再審係為原確定判決認定事實錯誤而
      設之救濟程序，而非常上訴程序則在糾正原確定判決法律
      上之錯誤，如對於原確定判決係以違背法令之理由聲明不
      服，則應依非常上訴程序循求救濟，兩者適用之法條、程
      序及救濟方法二者迥不相同，不可不辨。惟查，原審於一
      百年一月七日準備程序時當庭勘驗筆錄，確實有記載監視
      錄影「畫面時間」並有翻拍照片二十張，此有勘驗筆錄一
      份在卷足憑，是聲請人顯然誤認此事實。縱令聲請人上開
      指訴屬實，無非是以原確定判決有刑事訴訟法第三百七十
      九條第十款之依本法應於審判期日調查之證據而未予調查
      之情形，依諸前揭說明，再審係就確定判決事實錯誤而設
      之救濟方法，與非常上訴旨在糾正法律上之錯誤不同，故
      如確定判決違背法令，雖可依非常上訴之方法謀求救濟，
      要不能據為聲請再審之理由，是此部分與聲請再審之理由
      不符，非法之所許。
五、綜上所述，聲請人以本件有刑事訴訟法第四百二十條第一項
    第第一款、第二款原判決所憑之證物已證明其為偽造或變造
    者，原判決所憑之證言、鑑定或通譯已證明其為虛偽者；同
    法第四百二十一條就足生影響於判決之重要證據漏未審酌等
    事由，聲請再審，僅係對原確定判決已明白審認之證據，片
    面為個人意見之取捨，及單憑己意所為之相反評價或質疑，
    而對於原確定判決證據取捨之職權事項漫加指摘，依諸前揭
    各節說明並無理由，應予駁回。
據上論斷，應依刑事訴訟法第四百三十四條第一項之規定，裁定
如主文。
中    華    民    國   100    年    6     月    13    日
                  刑事第一庭  審判長法  官  李釱任
                                    法  官  陳正偉
                                    法  官  鄭水銓
以上正本證明與原本無異。
本裁定不得抗告。
                                    書記官  洪紹甄
中    華    民    國   100    年    6     月    13    日